臺灣臺南地方法院家事判決　九十一年度家簡字第四號
　　原告　乙○○
　　被告　甲○○
右當事人間請求給付扶養費事件，本院判決如左：
    主    文
被告應給付原告新台幣貳拾壹萬元，及自民國九十一年四月一日起至清償日止，按週
年利率百分之五計算之利息。
訴訟費用由被告負擔。
    事    實
甲、原告方面：
  一、聲明：
  （一）被告應給付原告新台幣貳拾壹萬元，及自民國九十一年四月一日起至清償日
        止，按週年利率百分之五計算之利息。
  （二）訴訟費用由被告負擔。
　（三）請依職權宣告假執行。
  二、陳述：
  （一）兩造係夫妻關係，並因雙方意見不合、志趣各異難偕白首，經雙方協議，於
        民國九十年八月十三日談妥離婚，有離婚協議書可憑。該離婚協議書第四條
        約定；被告應自九十年八月起，按月給付聲請人生活費新台幣（下同）參萬
        元整，迄原告再嫁時，被告即可免除是項支付責任。詎被告竟然爽約，僅於
        九十年八月付訖外，自九十年九月起即停止給付迄至九十一年三月計七個月
        ，共積欠貳拾壹萬元，原告屢經催討，被告均不理，原告並曾以臺南東門郵
        局第二六三號存證信函催告，仍了無結果，而未獲分文給付。
  （二）事涉離婚協議書第四條之約定，兩造簽署同意具緣由如次：
    　(一)原告遭被告遺棄下堂並無過失。
      (二)結離十八載，原告犧牲青春年華及為被告生育撫養子嗣三人，待奉公婆，操
        持家務兼營服飾加工以貼補家用等勞務付出，於今原告無端遭被告求去，自
        可向被告請求金錢給付以資補償。
　　　(三)原告意要求一次給付贍養費陸佰萬元，唯是時濟景氣仍處低迷，被告財務狀
　　　　況尚不寬裕，支付是項巨額贍養費，顯有困難，遂允其分期按月給付原告生
        活費參萬元至老，但如原告易適他人時，被告即免除本項生活費支付之責任
        。該協議書約定條款，言簡意賅，一目瞭然，應無疑義。
  （三）蓋男女雙方締婚，即為夫妻關係，互負有履行同居之義務，相對而言男女雙
        方一旦離婚，除脫離夫妻關係外，亦有相隔分居之意涵。乃一般常人之共識
        與認知，且時下習俗亦如是。離婚除贅夫外，皆是女方遷離男方家庭另覓居
        所，原告乃是依此規矩與習俗踐行，並無異樣。豈有離婚後原告仍居住於被
        告家中，倘因此致造扦格而衍生齟齬慘遭被告痛罵或揶諭或譏諷時將置原告
        顏面嚴於何處？被告未能置身處地設想，一昧巧辯，實不足採信，亦無庸置
        理。再離婚協議書內容純係規範當事人之權利與義務，係人身契約之一種。
        民法第一百五十四條第一項載有明文：「契約之要約人，因要約而受拘束：
        ：：或依其情形或事件之性質，可認當事人無受拘束之意思者，不在此限。
        」，揆諸其意旨及本件離婚協議書內容，要求原告應居住於被告家中始得受
        領生活費，既不符邏輯，亦欠合理。
  （四）原告簽署離婚協議書，並辦妥離婚登記後整理衣物細軟並覓妥居處，即於九
        十年八月搬離被告家庭，被告答辯狀指稱原告於九十年九月二十六日出走，
        與事實出入甚大。
  （五）自九十年九月迄九十一年一月止，五個月期間，被告囑咐子女轉交現金有四
        次，每次皆為壹萬元計四萬元整，該款項係因被告數度遠赴澎湖經商，責由
        原告照顧三名在學子女之日常用度與開銷，與本件請求給付生活費無關。
  （六）綜前所陳，被告答辯內容恣意扭曲事實，並刻意曲解離婚協議書約定條款，
        無非是欲藉詞飾卸倖圖狡賴而不為給付。爰請求被告給付自九十年九月至九
        十一年三月共七個月份貳拾壹萬元，及自九十一年四月一日起至清償日止之
        利息。
乙、被告方面：
  一、聲明：
  （一）原告之訴及假執行之聲請均駁回。
  （二）訴訟費用由原告負擔。
  （三）如受不利之判決，願供擔保，請准免假執行。
  二、陳述：
  （一）按原告於支付命令聲請狀所載離婚協議書第四條約定，相對人即被告應自九
        十年八月起，按月給付聲請人即原告生活費參萬元云云，其所指之「生活費
        」，其真意係指菜錢而言，即原告仍應留在被告家，負責煮飯照顧三個小孩
        ，使被告無後顧之憂，可以澎湖去做生意賺錢，用以支付一千五百萬元之貸
        款利息及給付與原告之菜錢；否則，離婚即離婚了，被告豈有義務還要負責
        原告之生活費用之理？
  （二）原告於8.13.離後至9.止均仍照常居住在被告家，煮三餐照顧三個小孩
        ，自9.始離家，此項事實，亦可證明原告於離婚後，仍像以前未離婚一
        樣，要負責煮三餐、照顧三個小孩，否則，原告於離婚後，豈有仍居住在被
        告家一個多月之理？至原告之所以會於9.離開被告家，乃肇因於被告在
        澎湖另外有一女朋友之故也。
  （三）從前揭離婚協議書第四條「男方應自民國九十年八月起，按月給付女方生活
        費新台幣參萬元正，其餘日常生活用品實報實銷」云云等字樣，亦可看出原
        告仍應負責煮三餐、照顧三個小孩，否則「其餘日常生活用品實報實銷」等
        字樣，作何解譯？
  （四）原告於離婚後仍住在被告家煮三餐、照顧三個小孩之事實，有兩造所之三個
        小孩及被告父新蝶足證。
  （五）因原告違反約定，致被告為了照顧三個小孩無法至澎湖做生意，從而幾無收
        入，欲支付一千五百萬元之利息已有困難，那有餘力再支付原告菜錢？而原
        告現在擔任看護工作，又替人看風水地理，每個月有數萬元之收入，比被告
        好過得多，殊無理由再向被告要錢！
  （六）原告於9.拿了被告所給的四萬元後，於翌日即離家出走，棄孩子於不顧
        ，但偶而會回來煮飯給孩子吃，被告於90年、月份及91年１月分別給了
        原告二萬元，91年２、３月份分別給了原告一萬元，原告未將之扣除，亦與
        實情未合，足見原告有回來煮三餐，照顧小孩，被告也不會虧待原告之一斑
        ！茲原告未盡義務，豈有再享權利之可言﹖
  （七）綜上原告既違反當初約定，留在被告家煮三餐、照顧三個小孩，則被告自無
        繼續給付原告三萬元之義務，原告提起本件訴訟，殊無理由。
    理    由
一、原告主張兩造原為夫妻關係，育有邱議貴、邱議緯、邱馨慧三名子女，兩造於九
    十年八月十三日協議離婚，並約定被告應自九十年八月起按月給付原告生活費參
    萬元，惟被告僅支付九十年八月份之參萬元後即拒不給付，爰請求被告給付自九
    十年九月至九十一年三月共七個月份貳拾壹萬元，及自九十一年四月一日起至清
    償日止之利息等語。被告則以離婚協議係原告必須回家照顧三名子女，所約定給
    付之生活費，係指照顧三名子女之對價，原告既未回家照顧子女，自不得請求被
    告給付每月參萬元的生活費云云，資為置辯。
二、原告主張兩造原係夫妻關係，於九十年八月十三日離婚，離婚協議書第四條其他
    約定載明「男方（指被告）應自民國九十年八月起，按月給付女方（指原告）生
    活費新台幣參萬元正，（八月份已付二萬元，餘一萬元八月二十日付訖）；其餘
    日常生活用品實報實銷，但如女方再婚，則自再婚之日起，男方免除本支付之責
    任；若男方再娶，願支付女方贍養費壹佰萬元」乙節，業據提出離婚協議書為憑
    ，被告固不爭執該離婚協議書之真正，惟辯稱離婚協議書第四條所載之生活費係
    指「菜錢」或「照顧子女對價」，故原告應回家照顧兩造三名子女，始得請求每
    月參萬元之「菜錢」或「照顧子女對價」，而原告離婚後自九十年九月起即不再
    回家照顧子女，自不得請求被告給付每月參萬元之「菜錢」或「照顧子女對價」
    云云。按當事人主張於己有利之事實者，就其事實有舉證之責任，民事訴訟法第
    二百七十七條定有明文。經查兩造離婚協議書第四條所用文字為「生活費」，並
    非「菜錢」或「照顧子女對價」，而原告既堅稱該條之「生活費」之文字即係生
    活費之義，而非「菜錢」或「照顧子女對價」，則主張與文字不同解釋之被告，
    自應舉證證明離婚協議書第四條之「生活費」係指「菜錢」或「照顧子女對價」
    之義；被告以該條文後載「其餘日常生活用品實報實銷」，即是原告仍應負責煮
    三餐、照顧三個小孩，否則「其餘日常生活用品實報實銷」之文字即無法解釋云
    云推定「生活費」即是「菜錢」或「照顧子女對價」之義；惟查，該條文後載之
    「其餘日常生活用品實報實銷」，亦可能係指「如原告回家照顧子女時得實報實
    銷」之依據，尚無法以有「其餘日常生活用品實報實銷」之約定，即推定「生活
    費」係指「菜錢」或「照顧子女對價」；何況，該條文緊接「其餘日常生活用品
    實報實銷」文字之後尚有「但如女方再婚，則自再婚之日起，男方免除本支付之
    責任；若男方再娶，願支付女方贍養費壹佰萬元」之文字，則依前後文字觀之，
    該條文所載之「生活費」，更似「贍養費」性質，否則，何必約定如女方再婚即
    無庸支付；又查，如該「生活費」確如被告所稱係指「菜錢」或「照顧子女對價
    」，則被告無庸支付之條件，即應為「原告如不回家煮三餐及照顧子女，則被告
    即免除支付責任」，而不是「再婚」。綜上所述，被告抗辯兩造離婚協議書上所
    載「生活費」之文字，係指「菜錢」或「照顧子女對價」云云，並不足採。
三、被告復抗辯在兩造離婚後曾給付十幾萬元「菜錢」予原告云云，而證人即兩造之
    子邱議緯亦證稱被告曾要伊轉交「菜錢」共參萬元給原告等語；惟原告否認收到
    十幾萬元，稱僅收到肆萬元，且該肆萬元係被告遠赴澎湖作生意，支付原告照顧
    三名子女之日常生活費用，與離婚協議書第四條之「生活費」無關。惟查，被告
    就其已支付十幾萬元予原告部分，僅兩造之子邱議緯證明曾轉交參萬元予原告，
    惟原告並不否認曾收受被告肆萬元，則被告抗辯曾交付肆萬元予原告部分，為可
    採信，而其餘款項，即難憑採。再查，前揭原告不爭執被告曾給付之肆萬元，被
    告既堅稱係「菜錢」性質，復核與證人邱議緯證述相符，則依前揭所述，該肆萬
    元即非依離婚協議書所載被告應給付原告之「生活費」性質，被告自不得謂已給
    付原告「生活費」肆萬元。故被告抗辯已支付十幾萬元予原告云云，並不足採。
四、綜上所述，被告抗辯，均不足採。自堪信原告主張為真實。從而，原告依兩造離
    婚協議書請求被告給付自九十年九月至九十一年三月，每月參萬元，共七月份之
    「生活費」貳拾壹萬元，及自九十一年四月一日起至清償日止，按週年利率百分
    之五計算之利息，為有理由，應予准許。
五、另查原告請求本院依職權宣告假執行及被告請求如受不利判決願供擔保免為假執
    行，惟查本事件與民事訴訟法第三百八十九條第一項各款所列法院得依職權宣告
    假執行之情形均不相符，爰不依職權宣告假執行，自亦無庸命被告供擔保免為假
    執行，併此敘明。
六、據上論結，原告之訴，為有理由，依民事訴訟法第七十八條，判決如主文。
中      華      民      國    九  十  一    年    九    月      二      日
                                    臺灣臺南地方法院家事法庭
~B法      官　王  獻  楠
右為正本係照原本作成。
如對本判決上訴，須於判決送達後廿日內向本院提出上訴狀。
中      華      民      國    九  十  一    年    九    月      二      日
~B法院書記官　白  貴  珠
